臺灣臺南地方法院新市簡易庭民事判決
110年度新簡字第208號
原      告  耿伯君
特別代理人  林文俊
被      告  江宋乾
訴訟代理人  張顧中
上列原告間因被告毀損等案件，提起刑事附帶民事訴訟請求損害
賠償事件，經本院刑事庭移送前來（109年度附民字第293號），
本院於民國110年10月29日言詞辯論終結，判決如下：
    主      文
被告應給付原告新臺幣壹萬玖仟元。
原告其餘之訴駁回。
訴訟費用由被告負擔百分之四，餘由原告負擔。
本判決原告勝訴部分得假執行。
    事實及理由
一、原告起訴主張：被告於民國108年11月29日上午6時10分許，
    在臺南市○○區○○街0號之南臺科技大學内之操場旁，與原告
    及訴外人即原告配偶林文俊因故發生口角，被告因見原告當
    場持ASUS Zenfone3手機（下稱系爭手機）錄影而心生不滿
    ，徒手拍落原告手中所持之系爭手機，致系爭手機摔落地面
    ，手機玻璃面板因此破裂且當機而不堪使用；另被告在阻擋
    原告持系爭手機拍攝之過程中，基於公然侮辱之犯意，在上
    開操場旁之不特定人得以共見共聞之公共場所，以「幹你娘
    機掰」（臺語）之不雅穢語辱罵原告，足以貶損原告之人格
    及社會評價（下稱系爭行為）。原告因被告系爭行為，受有
    精神上痛苦，爰依民法第184條第1項前段、第195條第1項之
    法律規定，請求被告應賠償手機受損之金額新臺幣（下同）
    7,990元、精神慰撫金49萬元及舉牌道歉等語。並聲明：㈠被
    告應給付原告497,990元。㈡被告應將附表所示之道歉啟事，
    以48號字體及長60公分、寬42公分之篇幅，製作道歉啟事牌
    ，在上述事發地點舉牌道歉3日，每次2小時（5時至7時）。
二、被告則以：伊並未以「幹你娘機掰」辱罵原告，且原告請求
    之金額過高等語置辯。並聲明：原告之訴駁回。
三、得心證之理由：
　㈠原告主張被告有於上開時、地，損壞系爭手機及出言辱罵「
    幹你娘機掰」等情，業據其於警詢及偵訊時陳述明確（見本
    院卷第89頁至第97頁），並有系爭手機毀損之照片在卷可佐
    （見本院卷第94-1頁）；而被告因系爭行為，業經臺灣臺南
    地方檢察署檢察官以109年度偵字第2242號起訴書提起公訴
    ，並經本院刑事庭以109年度訴字第827號審理後，認被告犯
    毀損他人物品罪處拘役30日、公然侮辱罪處拘役10日，應執
    行拘役35日，惟經被告提起上訴，臺灣高等法院臺南分院刑
    事庭於審理時，當庭勘驗系爭手機之錄影畫面認依此證據僅
    可證明被告有出言辱罵原告「幹你娘」（見本院卷第85頁）
    ，但尚無證據證明被告係以「幹你娘機掰」之穢語辱罵原告
    ，因此該院以110年度上易字第178號判決駁回上訴（下稱系
    爭刑事案件）而確定等情，亦經本院調閱系爭刑事案件全案
    卷宗核閱無訛，是被告於上開時、地，損壞系爭手機，並有
    以「幹你娘」之穢語辱罵原告之事實，堪以認定。
　㈡本件應探究者為：原告依侵權行為之法律關係，請求被告賠
    償手機受損之金額7,990元及精神慰撫金40萬元，有無理由
    ？以及原告請求被告應將附表所示之道歉啟事，以48號字體
    及長60公分、寬42公分之篇幅，製作道歉啟事牌，在上述事
    發地點舉牌道歉3日，每次2小時（5時至7時），有無理由？
    茲析述如下：
　⒈按因故意或過失不法侵害他人之權利者，負損害賠償責任，
    民法第184條第1項前段定有明文。查原告主張系爭手機受損
    金額為7,990元，雖未提出任何資料證明，惟兩造於本院審
    理時均已同意以4,000元做為賠償之計算（見本院卷第238頁
    ），是原告就系爭手機受損部分，於4,000元範圍內之請求
    ，為有理由，逾此部分，即應駁回。
　⒉精神慰撫金部分：
　⑴按人格權受侵害時，得請求法院除去其侵害；有受侵害之虞
    時，得請求防止之；前項情形，以法律有特別規定者為限，
    並得請求損害賠償或慰撫金；因故意或過失，不法侵害他人
    之權利者，負損害賠償責任，不法侵害他人之名譽者，被害
    人雖非財產上之損害，亦得請求賠償相當之金額，民法第18
    條第1項、第2項、第184條第1項前段及第195條第1項分別定
    有明文。查被告在公眾得以共見共聞之操場旁，以「幹你娘
    」之穢語侮辱原告，足使原告在社會上之評價受到貶損，業
    使原告之名譽權受有不法之侵害，並承受相當精神上之痛苦
    ，則原告本於侵權行為損害賠償請求權訴請被告賠償，自於
    法有據。
　⑵又名譽被侵害者，關於非財產上之損害，加害人雖負賠償責
    任，但以相當之金額為限，所謂相當，自應以實際加害情形
    與其名譽影響是否重大，及被害者之身分地位與加害人經濟
    狀況等關係定之（最高法院47年台上字第1221號判例參照）
    。另慰藉金之賠償須以人格權遭遇侵害，使精神上受有痛苦
    為必要，其核給之標準固與財產上損害之計算不同，然非不
    可斟酌雙方身分資力與加害程度，及其他各種情形核定相當
    之數額（最高法院51年台上字第223號判例意旨參照）。查
    原告為大學畢業，目前因病無法工作，經濟來源需仰賴配偶
    支應；被告則係國小畢業，目前已經退休，靠退休金維持生
    活等情，業據兩造陳明在卷（見本院卷第246頁），並有本
    院依職權調取兩造稅務電子閘門財產所得調件明細表附卷可
    稽（見本院卷第19頁至第32頁），復考量兩造之身分、地位
    、經濟能力、學經歷、被告侵權行為之動機、加害手段與程
    度，暨原告所受損害等一切情狀，認原告請求之精神慰撫金
    以15,000元為適當，逾此範圍之請求，則屬過高，要難准許
    。
　⒊復按名譽被侵害者，得請求為回復名譽之適當處分，民法第1
    95 條第1項後段定有明文。而此規定乃鑒於名譽權遭侵害之
    個案情狀不一，金錢賠償未必能填補或回復，因而授權法院
    決定適當處分，以維護被害人名譽並保障其人格權，是法院
    在原告聲明之範圍內，權衡侵害名譽情節之輕重、當事人身
    分及加害人之經濟狀況等情形，認以其它手段仍不足回復被
    害人之名譽者，得命加害人公開道歉，作為回復名譽之適當
    處分（司法院釋字第656 號解釋理由書參照）。又所謂回復
    名譽之適當處分，係指該處分在客觀上足以回復被害人之名
    譽，且屬必要者而言（最高法院86年度台上字3706號判決要
    旨參照）。本件原告固請求被告應將附表所示之道歉啟事，
    以48號字體及長60公分、寬42公分之篇幅，製作道歉啟事牌
    ，在上述事發地點舉牌道歉3日，每次2小時（5時至7時）之
    方式道歉云云，惟原告此部分請求，乃須考量以上開方式公
    開道歉之見聞者是否有一定比例知悉侵害事實、是否有助於
    原告回復名譽及原告名譽權受損情節之程度而定。經查，被
    告系爭行為，雖致原告社會上之評價受到貶損，已侵害原告
    名譽，然被告系爭行為僅為一時偶發之舉措，時間短暫，難
    認平日往來案發操場運動或健身之民眾，均已知曉被告有妨
    害原告名譽之事，是如本院判命被告以上開方式為道歉或說
    明，而將本件紛爭昭告週知，反致其餘原本不知情之人因而
    獲悉兩造之糾紛，恐有好事之人繼續散佈傳述此一事件，非
    全然有益於原告名譽之回復，且本院既已命被告給付相當之
    金錢賠償原告，應足以警惕被告並回復原告所受損之名譽。
    是原告此部分主張核無必要，不應准許。
四、綜上所述，原告依民法第184條第1項前段、第195條第1項之
    法律規定，請求被告賠償19,000元，為有理由，應予准許；
    逾此部分之請求，則非屬允當，應予駁回。
五、本判決原告勝訴部分係就民事訴訟法第427條第1項所定適用簡易程序所為被告敗訴之判決，依同法第389條第1項第3款規定，應依職權宣告假執行。
六、本件為判決基礎之事證已臻明確，兩造其餘攻擊防禦方法及
    舉證，經本院審酌後認與本件判決結果均不生任何影響，爰
    不逐一論列，附此敘明。
七、訴訟費用負擔之依據：民事訴訟法第79條。 
中　　華　　民　　國　     110   　年　　11　    月   　
19       日
　　　　　　　　　新市簡易庭     法        官   施志遠
以上正本係照原本作成。
如不服本判決，應於判決送達後20日內，向本院提出上訴狀並表
明上訴理由（須附繕本）。如委任律師提起上訴者，應一併繳納
上訴審裁判費。
中　　華　　民　　國　　110 　年　　11　　月　　22　　日
             　                                            書  記  官   李慈容
【附表】：
道歉啟事 本人江宋乾於108年11月29日在此行為不檢冒犯耿君，深知愧悔，幸蒙其原諒，特據此道歉。                                          道歉人：江宋乾 中華民國○年○月○日